【裁判字號】    92,台上,1003
【裁判日期】    920306
【裁判案由】    違反著作權法
【裁判全文】
最高法院刑事判決                              九十二年度台上字第一○○三號
    上訴人  台灣高等法院高雄分院檢察署檢察官
    被  告  甲○○
右上訴人因被告違反著作權法案件，不服台灣高等法院高雄分院中華民國九十年三月
二十八日第二審判決（八十九年度上訴字第一八二四號，起訴案號：台灣高雄地方法
院檢察署八十九年度偵續一字第二四號），提起上訴，本院判決如左：
    主  文
原判決撤銷，發回台灣高等法院高雄分院。
    理  由
本件原判決以：公訴意旨略稱：被告甲○○係高雄市三民區○○○路二八九號「競峰
複合式生活館」之負責人，以出租影音光碟片為業，明知「ＬＩＳ太空號」、「刀峰
戰士」、「頭號通緝犯」、「尖峰時刻」影片，均係中藝國際影視股份有限公司（下
稱中藝公司）享有著作財產權之視聽著作，竟意圖出租營利，以每片新台幣（下同）
五、六百元之價格，向施義勇購入未經中藝公司同意或授權，擅自從外國輸入之前揭
影音光碟片各一片，再自不詳時間起，基於常業之犯意，將前揭影音光碟片加上字匣
、編號，出租予不特定客人。嗣於民國（下同）八十八年七月十六日下午三時二十分
許，經警會同中藝公司代理人陳佳松，持搜索票前往上址查獲，並扣得「ＬＩＳ太空
號」、「刀峰戰士」、「頭號通緝犯」（均含字匣）、「尖峰時刻」光碟片各一片、
目錄四張及資料表二份，因認被告涉犯著作權法第九十四條之以犯同法第九十二條擅
自以出租方法侵害他人著作權為常業罪等情，經審理結果，認為不能證明被告犯罪，
因而維持第一審諭知被告無罪之判決，駁回檢察官在第二審之上訴，固非無見。
惟查原判決維持第一審諭知被告無罪之判決，係以證人施義勇自國外輸入影音光碟片
「ＬＩＳ太空號」、「刀峰戰士」、「頭號通緝犯」及「尖峰時刻」各一片，原係為
個人非散布之利用，屬合法輸入之重製物，嗣施義勇將上開光碟片轉賣予被告，被告
屬合法著作物之所有權人，依著作權法第六十條第一項規定，其得出租該光碟片，難
認為有侵害告訴人中藝公司之著作權云云，為其論據。然查未經著作財產權人同意而
輸入著作原件或其重製物者，視為侵害著作權，此觀著作權法第八十七條第四款規定
自明。又依同法第八十七條之一第三款前段規定，「為供輸入者個人非散布之利用」
，始不適用同法第八十七條第四款之規定。原判決理由既認定施義勇自國外訂購輸入
上開電影光碟片後，並未留供自己利用，嗣即轉售予以出租光碟片為業之被告，由被
告為出租使用，而該光碟片乃屬中藝公司享有著作財產權之光碟片等情，顯見施義勇
輸入上開光碟片，並非供個人非散布之利用，被告向施義勇買受該光碟片作為出租之
用，亦難遽認係合法著作重製物之所有人，而得出租該重製物，詎原判決疏未詳查及
此，又認施義勇係為供己用而輸入上開光碟片，被告向施義勇購買該光碟片係合法著
作重製物之所有人，其得出租該重製物，並無侵害他人著作財產權云云，所為論斷不
無理由前後矛盾及適用法則不當之違誤，檢察官上訴意旨執以指摘原判決不當，非無
理由，應認原判決有撤銷發回更審之原因。
據上論結，應依刑事訴訟法第三百九十七條、第四百零一條，判決如主文。
中      華      民      國    九十二    年      三      月      六      日
                              最高法院刑事第十一庭
                                  審判長法官  呂  潮  澤
                                        法官  白  文  漳
                                        法官  陳  世  雄
                                        法官  孫  增  同
                                        法官  林  開  任
      右正本證明與原本無異
                                              書  記  官
中      華      民      國    九十二    年      三      月     十一     日


司法院資訊處製作；財團法人民間司法改革基金會備份。
